# 收入确认疑问请教！

提问人：hunaipeng 时间：2011-12-26 10:53:21
基本情况： 甲销售给乙软件产品，乙会进行二次开发，甲需要对乙二次开发中存在的技术问题提供支持，并且甲需要在未来 5 年将新版本软件产品无偿提供给乙，合同一揽子签订。 请问：
是应该按照销售软件产品模式来考虑这个合同，还是从出让（研制软件产品所依托的）技术的使用权来的角度来考虑这份合同，如果是前者，那么是在第一次提交软件时即确认全部收入，还是在提交最后一个版本的软件产品后确认全部收入；如果是后者，则应该在5 年期内平摊确认收入。
该贴已经同步到 hunaipeng的微博

回答人：chenyiwei
个人倾向于：此项交易应当视作“授予现有技术 5 年内使用权”和“在 5 年内提供后续技术升级和支持服务”两项交易的组合。因此，需要采用系统、合理的方式将合同约定的总价分摊到这两个组成部分，分别按照各自适用的原则确认收入。 对于现有技术授予 10 年使用权，参照IAS 18的附录中对收入确认条件的表述（见《计学撮要》）： （ 20 ）许可证费和特许使用费。 他人使用企业的资产（如商标权、专利权、软件、音乐版权、唱片和动画片）所支付的许可证费和特许使用费，通常根据协议的实质予以确认。实务中，这可能在协议生效期内按直线法确认，例如，当许可证持有人有权在指定时期内使用某种技术时。 对于一项固定收费的权利转让，或是根据一项不可取消的合同规定不能退回的保证金的权利转让，并且允许许可证受让人自由利用那些权利，而许可证让予人则不再具有应履行的余留义务，这样的权利转让实质上是销售。许可证让予人在交货后无需履行后续义务的软件使用许可协议就是一例。另一个例子是，许可证让予人对所允许的在市场上展览动画片的权利，并对其发行商不再实施控制，也不期望从票房收入中获取更多的收入。
在这种情况下，应在销售时确认收入。 在某些情况下，许可证费或特许使用费是否能收到，依某一未来事项是否发生而定。在这种情况下，只有当许可证费或特许使用费很有可能收到时（通常是在该事项发生时），才确认收入。 因此，对总价中归属于现有技术在 10 年内的授权使用的收费部分，应当在收款不存在重大不确定性性并且乙方的此部分合同义务已经实质上履行完毕时确认收入。
对于后续的提供升级技术的部分，应当在后续提供升级后的技术时确认为收入。 上述问题的关键可能是如何将总价合理区分为上述两个相对独立的部分。鉴于后续技术升级的不确定性较大，可能较难以估计，因此可以以乙方授权非关联方在类似授权范围内使用同样技术（但不含升级服务）的收费标准作为前一部分的公允价值，总价减去前一部分公允价值后即为后续升级服务的公允价值。具体指引可参考《计学撮要》的“收入确认的相关问题”这一章中“包含多个部分的合同分拆的条件”、“特许权使用费收入的确认”、“软件收入的确认”等相关章节。